【裁判字號】    99,訴,466
【裁判日期】    991021
【裁判案由】    委任養護
【裁判全文】
臺灣士林地方法院民事判決               99年度訴字第466號
原      告  臺北市至善老人安養護中心
法定代理人  辛○○
訴訟代理人  乙○○
            丙○○
            吳永發律師
            黃廷維律師
複代理人    林瑞陽律師
被      告  丁○○
            己○○
共  同  兼
訴訟代理人  戊○○
上列當事人間請求委任養護事件，本院於99年9 月23日言詞辯論
終結，判決如下：
    主      文
被告己○○應自原告安養護中心遷出。
被告戊○○、丁○○應自民國九十八年十一月八日起至遷出前項
所示處所之日止，按日連帶給付原告新臺幣壹佰元。
訴訟費用新臺幣壹萬柒仟佰拾伍元由被告連帶負擔。
    事實及理由
一、原告起訴主張：被告戊○○於95年10月23日與被告丁○○為
    連帶保證人，而與原告締有委任養護同意書（下稱系爭契約
    ），委請原告照顧其父即被告己○○，約定每月養護費用新
    臺幣（下同）3 萬元。詎料，被告己○○入住原告養護處所
    期間行為失檢，非惟多次以言語與肢體動作，對其他女性住
    民與照護人員進行性騷擾及猥褻，且拒不接受相關勸導。其
    偏差言行迄今未能改善，已對其他女性住民及照護人員之人
    身自由安全及性自主權造成重大威脅，並致受其騷擾之女性
    住民家屬群起不滿進而向主管機關投訴，致生原告管理困擾
    。囿於被告己○○之言行已足以影響其他住民，原告遂在98
    年7 月28日以存證信函，依系爭契約第24條第2 款之約定，
    自98年9 月30日起終止系爭契約。然被告戊○○、丁○○迄
    今仍託辭拒不接回被告己○○。為此，提起本訴。並聲明：
    如主文第1 、2 項所示。
二、被告則以：被告己○○為90歲中風半身不遂的高齡老人，並
    沒有能力為性騷擾及猥褻行為，而對於其他住民之人生自由
    及性自主決定權造成重大威脅。且原告涉嫌違反老人福利法
    第48條及第51條之規定，與網路廣告中提及願意配合政府福
    利政策不符。又原告因「長者住院時保留床位收費不合理」
    及「收費未列出住宿費以致於家屬無法申報列舉扣除」問題
    不願改善，故挾怨報復。以「徒生原告管理困擾」為由，要
    求解除契約。另原告所提家屬應協助父親就醫，家屬已經盡
    力配合，反倒是原告對於家屬要求協助之請求，竟均以人力
    不足、資源有限等理由不予處理，對於被告己○○生活疏於
    回應與照顧，才導致被告己○○情緒不穩。再者，雙方所簽
    訂之系爭契約第24條第2 款，對於90歲中風半身不遂的高齡
    老人之行為不檢以正常人之標準衡量，係顯失公平之約定，
    是原告得否據此終止系爭契約仍有爭議。倘系爭契約果真終
    止，原告要求被告己○○搬離原告養護處所，然被告戊○○
    、丁○○目前並無能力提供適當住所，應要求原告依內政部
    安養契約應記載事項第8 條之規定，通報臺北市政府社會局
    協助處理及轉介至合適的安養機構等語置辯。並聲明：駁回
    原告之訴。
三、本件經兩造協議後簡化爭點如下：
  甲、兩造所不爭執之事項：
    (一)被告戊○○、丁○○於95年10月23日與原告簽有養護契約
      （下稱系爭契約，詳本院卷第50-54 頁），約定每月養護
      費用3 萬元，契約期限到95年12月31日止，期滿前1 個月
      如一方未以書面為不再續約之意思表示，視為雙方同意自
      動續約1 年。
    (二)原告於98年7 月28日以臺北市名山里郵局第74號存證信函
      （詳本院卷第91頁），主張自98年9 月30日起終止系爭契
      約，該存證信函並經被告收受。
    (三)被告於98年7 月28日收受原告終止兩造間養護契約之存證
      信函（詳本院卷第91、92頁）。
    (四)本件若原告勝訴，被告同意自98年11月8 日起至遷出日止
      ，連帶給付違約金每日100 元。
  乙、兩造所爭執之事項：
      被告己○○於入住期間，是否行為失檢足以影響其他住民
      ，而令原告得依系爭契約第24條第2 款終止兩造間之養護
      契約？
四、按原告於起訴原因已有相當之證明，而被告於抗辯事實並無
    確實證明方法，僅以空言爭執者，當然認定其抗辯事實之非
    真正，而應為被告不利益之裁判。最高法院18年上第1679號
    判例參照。又丙方（即被告己○○）如行為失檢，不接受本
    中心工作人員之照護、輔導或其行為足以影響其他住民時，
    甲方（即原告）可終止本同意書，並由被告己○○之連帶保
    證人（即被告丁○○、戊○○）負責接回被告己○○。系爭
    契約第24條第2 款定有明文（詳本院卷第53頁背面）。經查
    ：(一)證人甲○○於本院99年8 月10日言詞辯論時結證稱：「
    97年11月間我住到原告安養中心的第2 個晚上，我在看6 點
    多的連續劇，被告己○○拿了2 個鳳梨酥給我，但被告己○○把鳳梨酥掉在地上，我彎身去撿鳳梨酥，等我撿起來時，
    發現被告己○○的生殖器官裸露在外，我就喊救命，然後安
    養中心有人來將我推回房間，之後被告己○○就一直找我，
    並且說我是好人、他也是好人，我們二個做朋友，然後被告
    己○○就以雙手做出不雅的動作（男女交媾動作）。還有一
    次我在看報紙時，我不知道被告己○○在我背後，被告己○○伸手抓我左胸，而且抓得很用力，我就拿報紙往後面甩他
    ，結果被告己○○在隔天卻告訴中心主任我打他，主任問我
    為何打被告己○○，我就告訴主任說被告己○○抓我胸部好
    痛，我才用報紙甩他。而且被告己○○常常在我面前，將其
    生殖器官裸露在外，害我看到被告己○○就會怕。」（詳本
    院卷第168 頁背面、第169 頁）、「有一次被告己○○騷擾
    我而我喊救命時，有位女員工跑過來要將被告己○○推回房
    間，但被告己○○卻拿他輪椅邊的尿壺潑向該女員工身上，
    導致該女員工頭髮、衣服都沾滿了尿液。」（詳本院卷第16
    9 頁）、「我剛才所說的事情有跟護士、其他住民及中心主
    任反映過。」（詳本院卷第169 頁）等語；(二)又證人丙○○
    亦於同日證稱：「被告己○○只要是女性，不管對方可否自
    主行動，都很有興趣，如果住民無法自主行動，他就會到住
    民的房間摸住民的私處，如果住民能自主行動，他一進去碰
    住民時，住民就會按鈴大叫，而我們就會立即進去處理，我
    們去處理時都會被被告己○○大聲咆哮，且有時被告己○○
    會拿東西砸我們，而且我本人也被被告己○○碰過胸部、私
    處，就我所知，只要是女性住民，都被被告己○○碰過，有
    時被告己○○甚至會告訴住民的女性家屬，叫對方跟他到頂
    樓搞一下，他會讓對方爽一下，而且他也常常跟我說，我長
    得跟他老婆很像，一樣的高大，胸部大、私處也很好用，跟
    他搞一下，生出來的小孩保證比我生的二個小孩還聰明。而
    且證人甲○○剛才講的事情也跟我講過，我也有跟社工、護
    理長、護士、中心主任反映過，我們都有積極的處理，我也
    有跟被告戊○○及其家屬講過我被被告己○○騷擾的事，結
    果其家屬竟然回答我說被摸一下有什麼關係，甚至說我們不
    會保護自己，並質疑我們受的訓練不是應該要能保護自己。
    」（詳本院卷第169 頁背面）、「我曾經跟被告戊○○說過
    ，他父親對我很有興趣、他父親有騷擾我的事、也講過他父
    親有騷擾其他人的事、也講過他父親會裸露性器官。」（詳
    本院卷第170 頁）等語；(三)另證人庚○○復於同日證稱：「
    我是從96年8 月1 日到原告中心工作至今，在我還未到原告
    中心上班，而是先到中心受訓5 天的階段，第一天他看到我
    時，被告己○○說要跟我握手，而我正要趨前與他握手時，
    沒想到被告己○○把我整個人扯到他的身上，還動手摸我私
    處，我嚇到不行。我上班後，中心員工都有傳聞說被告己○○的事，所以大家都很怕被告己○○，而我上班後，被告己○○碰過我胸部、私處2 次，而且也會講話騷擾我，還碰過
    住民周新德奶奶的私處1 次，也碰過中心裡的助理玉梅、彩
    雲、秀英等人的胸部或私處，而且講話極盡猥褻（證人情緒
    激動，當庭落淚，並稱我只是去工作，為何受如此待遇）。
    」（詳本院卷第170 頁）等語；(四)又被告兼共同訴代戊○○
    亦於同日陳稱：「證人丙○○只跟我說過，我父親對她很有
    興趣、而且我父親有騷擾她的事、也講過我父親會影響其他
    住民、也講過我父親會裸露性器官。」（詳本院卷第170 頁
    ）等語；(五)再參酌被告所提之被告己○○台北榮民總醫院精
    神部臨床心理報告內容：「被告己○○能獨自輔以輪椅在養
    護之家附近走動，尚不會出現迷路的情形。」（詳本院卷第
    125 頁）。是依上揭證人結詞、證詞內容以觀，被告己○○
    於入住原告安養護中心期間，其行為顯然失檢且足以影響其
    他住民；復佐以被告兼共同訴代戊○○（即被告己○○之家
    屬）陳詞內容，被告己○○之家屬，亦早已聽聞被告己○○
    有上揭失檢且足以影響其他住民之行為；再佐以被告己○○
    之精神部臨床心理報告內容，可知被告己○○能獨自輔以輪
    椅在養護之家附近走，自有相當之自主活動能力，則足證上
    揭證人之結詞、證詞並非無的放矢，應屬可採。是綜上所述
    ，被告己○○於入住期間，其行為失檢已足以影響其他住民
    ，原告主張依系爭契約第24條第2 款終止兩造間之養護契約
    一事，自屬可採。反之，被告辯稱被告己○○為90歲中風半
    身不遂的高齡老人，並沒有能力為上述性騷擾及猥褻行為，
    而對於其他住民之人生自由及性自主決定權造成重大威脅云
    云，顯屬無據。另被告辯稱：(一)原告涉嫌違反老人福利法第
    48 條 及第51條之規定，與網路廣告中提及願意配合政府福
    利政策不符；(二)並要求原告通報臺北市政府社會局協助處理
    及轉介至合適的安養機構一事，核與原告得否終止兩造間之
    養護契約一事無涉，附此敘明。
五、從而，原告本於系爭契約第24條第2 款終止兩造間之養護契
    約，訴請被告己○○應自原告安養護中心遷出，並連帶給付
    如主文欄第2 項所示之款項，為有理由，應予准許，並依職
    權確定被告應連帶負擔之訴訟費用額為17,335元。
六、本件判決基礎已臻明確，兩造其餘攻防方法及訴訟資料經本
    院審酌後，核與判決不生影響，無逐一論駁之必要，併此敘
    明。
七、訴訟費用負擔之依據：民事訴訟法第85條第2 項、第87條第
    1 項。
中    華    民    國    99    年    10    月    21    日
                  民事第一庭  法  官  陳梅欽
以上正本證明與原本無異。
如對本判決上訴，應於判決送達後20日內向本院提出上訴狀；若
委任律師提起上訴者，應一併繳納上訴審裁判費，否則本院得不
命補正逕行駁回上訴。
中    華    民    國    99    年    10    月    22    日
                              書記官  謝金宏

司法院資訊處製作；財團法人民間司法改革基金會備份。
